---
title: "Laboratório 2: Processamento de Bases de Dados em Lote"
author: "Oscar J. O. Ayala"
date: ""
output:
  prettydoc::html_pretty:
    theme: cayman
    highlight: github
---

```{r include=FALSE}
knitr::opts_chunk$set(message = FALSE, warning = FALSE)
```

# Desafio 

Lendo `100.000` observações por vez, determine o percentual de vôos por Cia. Aérea que apresentou atraso na chegada (`ARRIVAL_DELAY`) superior a `10` minutos. As companhias a serem utilizadas são: `AA`, `DL`, `UA` e `US`. A estatística de interesse deve ser calculada para cada um dos dias de `2015`. 

# Solução

- Primeiro, se carregam os pacotes necessários.

```{r}
library(readr)
library(dplyr)
library(magrittr)
library(ggcal)
library(ggplot2)
```

- Em segundo lugar, uma parte dos dados é carregada para conhecer sua estrutura.

```{r}
flight <- readr::read_csv(file = "flights.csv", n_max = 100)
head(flight, n = 10)
```

- Em terceiro lugar, se selecionam as variáveis a serem usadas. Apenas as variáveis `AIRLINE` (Cia), `ARRIVAL_DELAY`, `YEAR`, `MONTH` e `DAY`. 

```{r}
mycols <- readr::cols_only(YEAR = "i",
                           MONTH = "i", 
                           DAY = "i",
                           AIRLINE = "c",
                           ARRIVAL_DELAY = "i")

flight <- readr::read_csv(file = "flights.csv", n_max = 10000, col_types = mycols)
head(flight, n = 10)
```

- Quarto, se cria uma função que calcula as estatísticas suficientes e outra que as combina. 

```{r}
getStats <- function(input, pos){
  input %<>% 
    dplyr::filter(YEAR == '2015', AIRLINE %in% c("AA", "DL", "UA", "US")) %>% 
    tidyr::drop_na(ARRIVAL_DELAY, AIRLINE) %>% 
    dplyr::group_by(YEAR, MONTH, DAY, AIRLINE) %>% 
    dplyr::summarise(npi = sum(ARRIVAL_DELAY > 10), npt = n(), .groups = "drop")
  
  return(input)
}

camputeStats <- function(stats){
  
stats %<>% 
  dplyr::group_by(YEAR, MONTH, DAY, AIRLINE) %>% 
    dplyr::summarise(np = sum(npi), n = sum(npt),
                     prop = np / n, .groups = "drop")
  
  return(stats)
}

```

- Quinto, se faz a importação por lote. 

```{r}
flight <- readr::read_csv_chunked(file = "flights.csv",
                                  callback = DataFrameCallback$new(getStats),
                                  chunk_size = 1e6,
                                  col_types = mycols)
camputeStats(flight)
```


- Sexto, é feito o cronograma de atrasos de voos por companhia aérea.

```{r}
prop <- camputeStats(flight) %>%
  dplyr::mutate(data = lubridate::ymd(paste(YEAR, MONTH, DAY, sep = '-')),
                .before = 'AIRLINE') %>%
  dplyr::select(-c(YEAR, MONTH, DAY))
```


```{r}
proport_g <- prop %>%
  dplyr::filter(AIRLINE == 'AA') 
ggcal(proport_g$data, proport_g$prop) +
 ggplot2::scale_fill_gradientn(colors = c("#FFFFFF", "#0072B2"), name = "Value")

proport_g <- prop %>%
  dplyr::filter(AIRLINE == 'DL')
ggcal(proport_g$data, proport_g$prop)+
 ggplot2::scale_fill_gradientn(colors = c("#F3E99F", "#F7D060"), name = "Value")

proport_g <- prop %>%
  dplyr::filter(AIRLINE == 'UA')
ggcal(proport_g$data, proport_g$prop) +
 ggplot2::scale_fill_gradientn(colors = c("#F3CCFF", "#A555EC"), name = "Value")

proport_g <- prop %>%
  dplyr::filter(AIRLINE == 'US')
ggcal(proport_g$data, proport_g$prop) +
 ggplot2::scale_fill_gradientn(colors = c("#FFF9B0", "#FF577F"), name = "Value")
```

- Sétimo, se percibe uma boa utilidade do gráfico.

