---
title: "Laboratório 01"
author: "Oscar J. O. Ayala"
output: pdf_document
---

```{r setup, include = FALSE}
knitr::opts_chunk$set(message = FALSE, warning = FALSE)
```

# Introdução

Um conjunto de dados no formato *tidy* beneficia o analista de dados por permitir a manipulação dos mesmos de uma maneira unificada. De modo similar, métodos estatísticos são habitualmente implementados para receber dados neste formato. Desta maneira, a importação e tratamento de dados visando o referido formato reduzirá a criação de bancos de dados temporários, evitando problemas difíceis de diagnosticar.

Os conjuntos de dados apresentados correspondem ao número de casos de tuberculose observados em alguns países, juntamente com seus tamanhos populacionais.

# Manipulação de Dados no Formato Tidy

- 1. Carregue o pacote `tidyverse`

```{r}
library(tidyverse)

```

- 2. Apresente os bancos de dados `table1` , `table2` , `table3` , `table4a` e `table4b` , distribuídos juntamente com o pacote `tidyverse` . Para cada banco de dados, descreva textualmente se ele está no formato tidy e justifique cada uma de suas respostas.


A `Table 1` está em formato *tidy*, cada coluna uma variável, cada linha um registro e cada célula uma única entrada.

```{r}
tidyr::table1 %>%
  knitr::kable(caption = "Table 1. Tidy format")
```

A `Table 2`, não esta em formato *tidy*, tem mais de uma variável no campo *type*.

```{r}
tidyr::table2 %>%
  knitr::kable(caption = "Table 2. Not tidy format")
```


A `Table 3`, não esta em formato *tidy*, tem mais de uma variável no campo *type*.

```{r}
tidyr::table3 %>%
  knitr::kable(caption = "Table 3. Not tidy format") 
```

As `Table 4a` e `Table 4b`, não estão em formato *tidy*, os campos `1999` e `2000` não são variáveis.

```{r}
tidyr::table4a %>%
  knitr::kable(caption = "Table 4a. Not tidy format") 
```

```{r}
tidyr::table4b %>%
  knitr::kable(caption = "Table 4b. Not tidy format") 
```

- 3. Utilizando comandos do pacote `dplyr` , determine a taxa de ocorrência de tuberculose para cada `10.000` pessoas. Armazene o resultado em um objeto chamado `taxas`.

```{r}
taxas <- with(tidyr::table1, cases / population * 10000)
taxas
```
- 4. Apresente, utilizando comandos do pacote `dplyr` , o número de casos de tuberculose por ano.

```{r}
tidyr::table1 %>% dplyr::group_by(year) %>% 
  dplyr::summarise(total_cases = sum(cases))
```

- 5. Apresente, utilizando comandos do pacote `dplyr`, o número de casos de tuberculose identificados em cada país.

```{r}
tidyr::table1 %>% 
  dplyr::group_by(country) %>% 
  dplyr::summarise(total_cases = sum(cases))
```

- 6. Utilizando comandos do pacote `dplyr` , apresente uma tabela que descreva a mudança no número de casos, em cada país, ao longo dos anos de `1999` e `2000`.

```{r}
tidyr::table1 %>% dplyr::select(-population)
```

- 7. Apresente um gráfico de linhas, preparado via `ggplot2` , apresentando a mudança na taxa de casos (por `10.000` habitantes) estratificado por país.

```{r}
tidyr::table1 %>% 
  dplyr::mutate(taxas = cases / population * 10000)  %>% 
  ggplot2::ggplot(ggplot2::aes(year, taxas, group = country)) +
  ggplot2::geom_line(ggplot2::aes(color = country)) + 
  ggplot2::geom_point(ggplot2::aes(color = country), shape = 15) +
  ggplot2::scale_x_continuous(breaks = c(1999, 2000)) +
  ggplot2::labs(title = "Mudança casos de Tuberculoses", x = "ano",
                y = "Taxa por 10.000 pessoas") +
  ggplot2::scale_color_discrete("País") +
  ggplot2::theme_light()

```

- 8. Calcule a taxa para as tabelas `table2` e `table4a + table4b`.

```{r}
table2 %>% tidyr::pivot_wider(id_cols = c("country", "year"), 
                              names_from = type, values_from = count) %>% 
  dplyr::mutate(taxas = cases / population * 10000) %>% 
  knitr::kable(caption = "Formato tidy")

```


```{r}
library(magrittr)

table4a %<>% tidyr::pivot_longer(cols = c("1999", "2000"), names_to = "year", 
                                values_to = "cases", values_transform = as.integer)

table4b %<>% tidyr::pivot_longer(cols = c("1999", "2000"), names_to = "year", 
                                values_to = "population", values_transform = as.integer)

table_ab <- dplyr::inner_join(table4a, table4b, by = c("country", "year"))
table_ab %>% knitr::kable(caption = "Inner join")

```

- 9. Observe que a coluna rate do objeto `table3` é um texto mostrando a fração que formaria a taxa de casos de tuberculose. Transforme o objeto `table3` em um objeto com formato `tidy` separando a coluna 3 em duas outras colunas: cases e population, utilizando o comando `separate` . Utilize o argumento `convert` para transformar o resultado em um objeto numérico. 

```{r}
table3 %>% 
  tidyr::separate(col = rate, into = c("cases", "population"), 
                  sep = "/", convert = TRUE) %>% 
  knitr::kable(caption = "Formato tidy")

```

A experiência de usar o *R* é única, muito boa. Fim!





